---
title: "Rozklad dwumianowy"
output: html_document
date: "2024-06-08"
---

```{r setup, include=FALSE}
knitr::opts_chunk$set(echo = TRUE)
```

Losujemy `N` realizacji zmiennej losowej o rozkladzie dwumianowym z p-stwem
sukcesu `p = 0.5`.

```{r}
p <- 0.5
n <- 1
N <- 1000
```


```{r}
x <- rbinom(N, n, p)
table(x)
```

Wartosc oczekiwana to `n*p = 0.5`, a odchylenie standarowe to `sqrt(n*p*(1-p)) = 0.5`:

```{r}
mean(x)
sd(x)
```

Teraz powtarzamy ten eksperyment 100'000 razy i za kazdym razem obliczamy
wartosc srednia z proby liczacej `N=1000` elementow.

```{r}
R <- 100000
m <- replicate(R, mean(rbinom(N, n, p)))
```

Przypomnijmy wartosc oczekiwana i odchylenie standardowe rozkladu:

```{r}
exp_mu <- n*p
exp_mu

exp_sd <- sqrt(n*p*(1-p)) / sqrt(N)
exp_sd
```

A teraz porownajmy je z wartosciamy z proby:

```{r}
print(c(exp_mu, mean(m)))
print(c(exp_sd, sd(m)))
```

Na koniec, histogram wartosci estymatora z proby:

```{r}
hist(m, breaks = 100)
```

A co jesli zmienimy p-stwo sukcesu?

```{r}
p <- 0.1
n <- 1

exp_mu <- n*p
exp_sd <- sqrt(n*p*(1-p)) / sqrt(N)

m <- replicate(R, mean(rbinom(N, n, p)))

print(c(exp_mu, mean(m)))
print(c(exp_sd, sd(m)))
```

```{r}
hist(m, breaks = 100)
```
