---
title: "Moc testu"
output: html_document
date: "2024-06-08"
---

```{r setup, include=FALSE}
knitr::opts_chunk$set(echo = TRUE)
```

Na stronach 266-269 autorzy obliczaja minimalna wielkosc efektu, by p-stwa
bledow I-go i II-go rodzaju wynosily `0.05`

Zaczynamy od progu wymaganego, aby p-stwo bledu I-go rodzaju wynosilo `0.05`.
Pierwsza proba ma wartosc oczekiwana `mu = 0` i odchylenie standardowe `sd = 1`.
Wartosc powyzej ktorej srednia z pierwszej proby wypada z p-stwem `0.05`:

```{r}
x <- qnorm(.95, 0, 1/sqrt(30))
x
```

W drugiej kolejnosci znajdujemy wartosc oczekiwana drugiej proby, przy ktorej
kwantyl `0.05` bedzie mial te sama wartosc `x`.

Prog, aby p-stwo bledu II-go rodzaju wynosilo `0.05`: wartosc ponizej ktorej
srednia z drugiej proby wypada z p-stwem `0.05`:

```{r}
y <- qnorm(.05, .6006, 1/sqrt(30))
y
```

Oba progi sa praktycznie tozsame:

```{r}
x-y
```

Ile wynosi roznica srednich z obu prob wyrazona w odchyleniach stdardowych?
Przy `sd = 1`, jest to po prostu roznica srednich:

```{r}
0.6006 - 0
```


W przykladzie numerycznym, wariancja rowna jest `var = 0.14`, proba ma wielkosc
`n = 30`, a srednie w dwoch populacjach sa rowne `.79` i `.92`:

```{r}
sigma <- sqrt(.14/30)
x <- qnorm(0.95, .7, sigma)
y <- qnorm(0.05, .92, sigma)

x
y
x-y
```