---
title: "01-Proba-z-proby"
output: html_document
date: "2024-06-08"
---

```{r setup, include=FALSE}
knitr::opts_chunk$set(echo = TRUE)
```


W rozdziale 6.1 autorzy omawiaja test z. W przykladzie porownuja srednia z egzaminu
w 30-sto osobowej grupie studentow do sredniej z egzaminu w calej 151-osobowej populacji.

Wg autorow, srednia w grupie 30-osobowej ma rozklad normaly o tej wartosci
oczekiwanej co srednia w calej populacji (151 osob) i odchylenie standardowe
rowne odchyleniu w calej populacji podzielonemu przez pierwiastek kwadratowy
z 30.

To podejscie wydaje sie nieuprawnione, bowiem losowanie (bez zwracania)
30 elementow z populacji 151 elementow to nie to samo co losowanie 30 elementow
bezposrednio z rozkladu.

Losujemy populacje o 151 elementach:

```{r}
mu  <- 15
sigma <- 3
N <- 151

P <- rnorm(N, mu, sigma)
```

Teraz losujemy podpopulacje o 30 elementach:

```{r}
M <- 30
S <- sample(P, M)
```

Wartosc oczekiwana `sd(P)` jest rowna `sigma` ale konkretna realizacja bedzie
miala wartosc zblizona do `sigma`, ale nie dokladnie jej rowna. Nawet jesli
wezmiemy to pod uwage, `sd(S)` wciaz nie bedzie rowne `sd(P)/sqrt(M)`.

Sprawdzmy to losujac probe S 100'000 razy i obliczajac srednia w kazdej z
tych 30-elementowych podpopulacji.

```{r}
R <- 100000
m <- replicate(R, mean(sample(P, M)))
```

Srednia z `m` powinna byc bliska wartosci `mu`:

```{r}
mean(m)
```

Ale odchylenie standardowe srednich z tych populacji nie jest bliskie wartosci
`sigma` podzielonej przez pierwiastek kwadratowy z 30! Zacznijmy od wartosci
teoretycznej, `sigma / sqrt(30)`:

```{r}
sigma / sqrt(30)
```

Co ciekawe, odchylenie standardowe w probie `P` nie jest rowne dokladnie `sigma`.
Roznice te zobaczymy rowniez, gdy wezmiemy `sd(P)` za podstawe do przewidywania
wartosci `sd(S)`:

```{r}
sd(P)/sqrt(30)
```

I na koniec, faktyczna wartosc `sd(S)`, usredniona ze 100'000 losowan:

```{r}
sd(m)
```


Inaczej ma sie sprawa, gdy liczebnosc pierwszej proby ustalimy na 1500.

```{r}
N <- 1500
P <- rnorm(N, mu, sigma)
m <- replicate(R, mean(sample(P, M)))
```

Teraz `sd(P)` wciaz nie jest rowne dokladnie `sigma` (choc jest juz blizsze).
Ale za to `sd(S)` usrednione ze 100'000 losowan jest juz bardzo bliskie
`sd(P)/sqrt(30)`:

```{r}
sigma / sqrt(30)
sd(P)/sqrt(30)
sd(m)
```


Sprawdzmy jeszcze jak wyglada sytuacja dla `N = 5000`. Teraz juz wszystkie trzy
wartosci zbiegaja do tej samej wartosci liczbowej.

```{r}
N <- 5000
P <- rnorm(N, mu, sigma)
m <- replicate(R, mean(sample(P, M)))

sigma / sqrt(30)
sd(P)/sqrt(30)
sd(m)
```

